臺灣臺南地方法院刑事判決
109年度訴字第1303號
公  訴  人  臺灣臺南地方檢察署檢察官
被      告  陳冠儒



上列被告因違反毒品危害防制條例案件，經檢察官提起公訴（10
9 年度偵字第4825號），本院判決如下：
    主  文
陳冠儒犯持有第一級毒品罪，累犯，處有期徒刑伍月，如易科罰
金，以新臺幣壹仟元折算壹日。扣案如附表編號1 至編號3 所示
之物均沒收銷燬。
    事  實
一、陳冠儒知悉海洛因屬毒品危害防制條例第2 條第2 項第1 款
    所列管之第一級毒品，依法不得持有，竟為供自己施用之目
    的，基於持有第一級毒品之犯意，於109 年2 月21日上午某
    時，在臺南市○○區○○○路0 段000號「湖水岸汽車旅館」內，
    以新臺幣13萬元至14萬元之代價，向真實姓名年籍不詳、綽
    號「黑輪」之成年男子，購得如附表編號1 至編號3 所示之
    第一級毒品海洛因、第二級毒品甲基安非他命及大麻（涉犯
    持有第二級毒品純質淨重20公克以上罪嫌部分，不另為免訴
    之諭知，詳後述），而自斯時起持有上開第一級毒品海洛因
    。嗣於109 年3 月6 日下午4 時10分許，經警因另案至上址
    汽車旅館執行拘提，並經陳冠儒同意搜索，扣得如附表所示
    之物，始循線查獲上情。
二、案經臺南市政府警察局第五分局報告臺灣臺南地方檢察署檢
    察官偵查起訴。
    理  由
壹、程序方面：
一、本案認定事實所引用之卷內被告以外之人於審判外之陳述，
    除原已符刑事訴訟法所定傳聞例外規定而得作為證據外，檢
    察官、被告陳冠儒於本院審理程序時，均同意其有作為本案
    證據之證據能力（本院卷第88頁至第90頁、第194 頁至第19
    6 頁），本院審酌前揭陳述作成之程序並無違法，與本案之
    待證事實均具有關聯性，且尚無違法不當及證明力明顯過低
    之瑕疵，而認為以之作為證據應屬適當，是本案有關被告以
    外之人於審判外陳述之供述證據，依刑事訴訟法第159 條之
    5 第1 項規定，均有證據能力。
二、至於卷內所存經本院引用之非供述證據部分，與本件待證事
    實間均具有關聯性，且無證據證明係公務員違背法定程序所
    取得，依刑事訴訟法第158 條之4 之反面解釋，自有證據能
    力。
貳、實體方面：
一、認定事實所憑之證據及理由：
　㈠上揭犯罪事實，業據被告於警詢、偵訊、本院準備及審理程
    序中均坦承不諱（警卷第3 頁至第9 頁，偵卷第43頁至第47
    頁、第119 頁至第120 頁，本院卷第60頁、第87頁、第90頁
    至第92頁、第194 頁、第201 頁至第202 頁），並有自願受
    搜索同意書、搜索扣押筆錄、扣押物品目錄表各1 份、搜索
    現場照片15張、扣押物品照片2 張、扣案毒品照片46張在卷
    可稽（警卷第65頁至第69頁、第73頁至第83頁、第97頁至第
    159 頁），足認被告上開任意性之自白與事實相符，堪可採
    信。
　㈡又扣案如附表編號1 所示之物，經送請鑑驗，結果均檢出第
    一級毒品海洛因成分（詳細鑑驗結果如附表編號1 所示）等
    情，有高雄市立凱旋醫院109 年3 月26日高市凱醫驗字第63
    732 號、第63738 號濫用藥物成品檢驗鑑定書各1 份附卷可
    佐（偵卷第99頁至第105 頁），堪認被告本件所持有者，確
    為第一級毒品海洛因。
　㈢綜上所述，本件事證明確，被告犯行洵堪認定，應予依法論
    科。
二、論罪科刑：
  ㈠新舊法比較：
　　按行為後法律有變更者，適用行為時之法律，但行為後之法
    律有利於行為人者，適用最有利於行為人之法律，刑法第2 
     條第1 項定有明文。查毒品危害防制條例第11條第1 項規
    定業於109 年1 月15日修正公布，並於被告行為後之同年7 
    月15日生效。修正前該條項規定「持有第一級毒品者，處3 
    年以下有期徒刑、拘役或新臺幣5 萬元以下罰金」、修正後
    則規定「持有第一級毒品者，處3 年以下有期徒刑、拘役或
    新臺幣30萬元以下罰金」，經比較修正前、後之法律，新法
    提高罰金刑之上限，是本案經新舊法比較之結果，以被告行
    為時之法律對被告較為有利，應依修正前之毒品危害防制條
    例第11條第1 項規定論處。
　㈡按海洛因屬毒品危害防制條例第2 條第2 項第1 款所列管之
    第一級毒品。是核被告所為，係犯修正前毒品危害防制條例
    第11條第1 項之持有第一級毒品罪。
　㈢被告前因施用第二級毒品案件，經本院以108 年度簡字第201
    1號判決判處有期徒刑4 月確定，於109 年1 月21日易科罰
    金執行完畢（下稱前案）等情，有臺灣高等法院被告前案紀
    錄表1 份在卷足參（本院卷第15頁至第37頁），被告於受前
    案徒刑執行完畢後，5 年以內故意再犯本案有期徒刑以上之
    罪，核與刑法第47條第1 項所定累犯之要件相符。衡酌上開
    前案與本案所犯罪名雖不相同，惟均屬毒品類型犯罪，並據
    被告自承係為供自己施用之目的，而購入並持有上開第一級
    毒品海洛因等語（本院卷第60頁、第90頁、第202 頁），顯
    見被告雖經前案刑罰之執行，仍未受有警惕，遠離毒品，足
    認對於刑罰之反應力薄弱，本案犯罪之責任非難程度應予提
    升；復斟酌被告所反應之人格特性，暨權衡所犯前、後罪之
    法律目的、罪刑相當原則及相關刑事政策，並為整體評價裁
    量後，尚不生被告以累犯所處之刑罰超過其所應負擔罪責，
    亦無人身自由因此遭受過苛侵害之情形，爰依刑法第47條第
    1 項規定，加重其刑。
　㈣另被告固供出其毒品來源為綽號「黑輪」之男子，惟其未能
    提供該人之真實姓名、聯絡方式或其他足資辨別之特徵供檢
    警追查其真實身分，有臺南市政府警察局第五分局109 年5 
    月4 日南市警五偵字第1090119985 號函及員警職務報告各1
     份在卷可參（偵卷第83頁、第131 頁），足認並未因被告
    之供述而查獲其他正犯或共犯，是本件並無毒品危害防制條
    例第17條第1 項減免其刑規定之適用，附此敘明。
　㈤爰以行為人之責任為基礎，審酌被告知悉毒品戕害人之身心
    健康甚鉅，無視我國及國際上普遍對於毒品均採嚴厲管制措
    施，竟為供自己施用之目的，購入上開第一級毒品海洛因而
    持有之，所為易滋生其他犯罪，對社會治安具有潛在危險性
    ，影響整體社會秩序，實屬不該。復衡酌本案被告持有毒品
    之時間、數量，以及除前已論以累犯之案件外，另有多次因
    違反毒品危害防制條例案件，經法院論罪科刑之紀錄，有前
    引臺灣高等法院被告前案紀錄表1 份附卷可參，足認素行不
    佳。惟念被告犯後坦承犯行，態度尚可，及於本院審理中自
    承為國中肄業之智識程度，已離婚、無子女、入監前獨居、
    擔任車行員工、每月收入約4 萬元至5 萬元之家庭生活及經
    濟狀況（本院卷第203 頁）等一切情狀，量處如主文所示之
    刑，並諭知如易科罰金之折算標準。
三、沒收部分：
　㈠扣案如附表編號1 至編號3 所示之物，經送請鑑驗，結果分
    別檢出第一級毒品海洛因、第二級毒品甲基安非他命及四氫
    大麻酚成分（詳細鑑驗結果如附表編號1 至編號3 所示）等
    情，有前引高雄市立凱旋醫院濫用藥物成品檢驗鑑定書2 份
    、內政部警政署刑事警察局109 年6 月18日刑鑑字第109002
    4789號鑑定書1 份存卷可按（偵卷第95頁至第105 頁），堪
    認分別屬查獲之第一級、第二級毒品，均應依毒品危害防制
    條例第18條第1 項前段規定沒收銷燬之；另盛裝上開毒品所
    使用之包裝袋共15只，因與其內殘留之毒品成分難以完全析
    離，且無析離之實益及必要，應分別視同為第一級、第二級
    毒品，併依上開規定宣告沒收銷燬之。至因鑑驗用罄之毒品
    部分，既已滅失，自無庸為沒收銷燬之諭知。
　㈡其餘扣案物，依卷內證據尚難認與本案犯罪具有關聯，無從
    依法宣告沒收，附此敘明。
四、不另為免訴之諭知部分：
　㈠公訴意旨另以：被告於上揭時間、地點為警查獲，並扣得如
    附表編號2 、編號3 所示之第二級毒品甲基安非他命及大麻
    ，且甲基安非他命部分之純質淨重合計約89.75公克，因認
    被告涉犯毒品危害防制條例第11條第4 項之持有第二級毒品
    純質淨重20公克以上罪嫌等語。
　㈡按案件曾經判決確定者，應諭知免訴之判決，刑事訴訟法第3
    02 條第1 款定有明文。次按毒品危害防制條例第2 條第2  
    項既依毒品之成癮性、濫用性及對社會之危害性將之分為四
    級，則不同品項之同級毒品，對法益之危害性仍屬相同，是
    在判斷所持有毒品之數量是否已達同條例第11條第3 至6 項
    所定之一定數量時，應將同級毒品合併計算，不因其分屬不
    同品項而分開計算，而同時持有同級但不同種之第二級毒品
    ，則為單純一罪。再按行為人持有毒品數量達法定標準以上
    者，由於此舉相較於僅持有少量毒品之不法內涵較高、法定
    刑亦隨之顯著提升，縱令行為人係為供個人施用而購入，由
    於該等行為不法內涵非原本施用毒品行為所得涵蓋，自不得
    拘泥於以往施用行為吸收持有行為之見解，應本諸行為不法
    內涵之高低作為判斷標準，改認持有法定數量以上毒品之行
    為，屬高度行為而得吸收施用毒品行為，或逕認施用毒品之
    輕行為當為持有超過法定數量毒品之重行為所吸收，方屬允
    當，最高法院104 年度台非字第199 號判決意旨可資參照。
　㈢經查，被告自始即係為供自己施用之目的，同時購入上開第
    二級毒品甲基安非他命及大麻等情，業經被告陳述明確，卷
    內亦無證據足認被告係基於營利意圖而持有該等第二級毒品
    ，則被告既係基於單一持有第二級毒品純質淨重20公克以上
    之犯意，購入上開第二級毒品甲基安非他命及大麻而同時持
    有之，進而侵害單一國民健康法益，如此部分成立犯罪，亦
    不因持有不同種類之同級毒品，而分別論罪，應僅論以持有
    第二級毒品純質淨重20公克以上之單純一罪，合先敘明。又
    查被告於109 年3 月6 日上午6 時許，在上址汽車旅館306 
    號房內，將甲基安非他命置入玻璃球內以火點燃燒烤之方式
    ，施用第二級毒品甲基安非他命1 次，嗣於同日下午4 時10
    分許為警查獲，經被告同意採集其尿液送驗，結果呈安非他
    命、甲基安非他命陽性反應，該次施用第二級毒品犯行並經
    本院以109 年度簡字第2115號判決判刑確定等情，經本院調
    閱該案卷宗核閱無誤，並有該案判決及臺灣高等法院被告前
    案紀錄表各1 份在卷足參（本院卷第15頁至第37頁、第69頁
    至第73頁），並據被告供稱：我上開施用之甲基安非他命，
    是取自本案扣案之甲基安非他命內等語（本院卷第91頁、第
    202 頁），堪認被告所持有扣案如附表編號2 所示之第二級
    毒品甲基安非他命，均為被告前開施用犯行所餘之物。
　㈣被告上開施用第二級毒品之低度行為，原應為持有第二級毒
    品純質淨重20公克以上（下稱超量持有第二級毒品）之高度
    行為所吸收，惟施用之低度行為既已經本院判刑確定，如前
    所述，本案原應就具有吸收之實質上一罪關係之超量持有第
    二級毒品罪嫌部分，為免訴之諭知，然被告本案係同時為持
    有第一級毒品及超量持有第二級毒品之行為，就超量持有第
    二級毒品部分，與前經論罪科刑之持有第一級毒品犯行，有
    想像競合之裁判上一罪關係，爰不另為免訴之諭知。
據上論斷，應依刑事訴訟法第299 條第1 項前段，毒品危害防制
條例第11條第1 項（修正前）、第18 條第1 項前段，刑法第11
條、第2 條第1 項前段、第47條第1 項、第41條第1 項前段，判
決如主文。
本案經檢察官許華偉提起公訴，由檢察官謝欣如到庭執行職務。
中　　華　　民　　國　　110 　年　　3 　　月　　2 　　日
                  刑事第九庭  審判長  法  官 梁淑美
                                      法  官 鍾邦久
                                      法  官 陳品謙
以上正本證明與原本無異。
如不服本判決應於收受本判決後20日內向本院提出上訴書狀，並
應敘述具體理由。其未敘述上訴理由者，應於上訴期間屆滿後20
日內向本院補提理由書狀（均須按他造當事人之人數附繕本）「
切勿逕送上級法院」。 
　　　　　　　　　　　　　　　　　    書記官 趙建舜
中　　華　　民　　國　　110 　年　　3 　　月　　2 　　日
附錄論罪科刑法條：
修正前毒品危害防制條例第11條第1 項
持有第一級毒品者，處3 年以下有期徒刑、拘役或新臺幣5 萬元
以下罰金。

附表：本案查獲之扣案物
編號 扣案物品名稱數量 備註 1 海洛因3 包 （含包裝袋3 只） 鑑驗結果（偵卷第99頁至第105 頁）   ①編號：B00000000 　外觀：白色粉末 　檢出第一級毒品海洛因，檢驗前淨重0.096公克、檢驗後淨重0.083公克 ②編號：B00000000 　外觀：白色粉末 　檢出第一級毒品海洛因，檢驗前淨重0.104公克、檢驗後淨重0.093公克 ③編號：B00000000 　外觀：白色塊狀粉末 　檢出第一級毒品海洛因，檢驗前淨重1.953公克、檢驗後淨重1.941公克 2 甲基安非他命9 包 （含包裝袋9 只，起訴事實誤載為11包，業經檢察官予以更正） 鑑驗結果（偵卷第95頁至第98頁）   外觀：白色結晶 檢出第二級毒品甲基安非他命，檢驗前總淨重約105.59公克、驗前總純質淨重均約89.75公克 3 大麻3 包 （含包裝袋3 只） 鑑驗結果（偵卷第101 頁至第103 頁）   ①編號：B00000000 　外觀：植物 　檢出第二級毒品四氫大麻酚，檢驗前淨重0.17公克、檢驗後淨重0.105公克 ②編號：B00000000 　外觀：植物 　檢出第二級毒品四氫大麻酚，檢驗前淨重0.275公克、檢驗後淨重0.244公克 ③編號：B00000000 　外觀：植物 　檢出第二級毒品四氫大麻酚，檢驗前淨重0.695公克、檢驗後淨重0.512公克 4 磅秤1 台 無證據足認與本案犯罪具有關聯 5 捲菸器1 台  6 吸食器2 組  7 分裝袋3 包  8 筆電1 台  9 K 盤1 個  10 監視器1 台  11 SIM 卡7 張  12 手機2 支  13 現金新臺幣18萬2,200元